臺灣桃園地方法院刑事裁定             100年度聲判字第41號
聲  請  人
即告 訴 人  石寶珠
代  理  人  楊志航律師
被      告  薛石利
            許正尚
上列聲請人因告訴被告等偽造文書等案件，不服臺灣高等法院檢
察署檢察長於中華民國100 年6 月16日所為100 年度上聲議字第
4196號駁回聲請再議之處分（原不起訴處分案號：臺灣桃園地方
法院檢察署100 年度偵字第6904號），聲請交付審判，本院裁定
如下：
    主  文
聲請駁回。
    理  由
一、按告訴人不服上級法院檢察署檢察長或檢察總長認再議為無
    理由而駁回之處分者，得於接受處分書後10日內委任律師提
    出理由狀，向該管第一審法院聲請交付審判；法院認交付審
    判之聲請不合法或無理由者，應駁回之，刑事訴訟法第258
    條之1 第1 項、第258 條之3 第2 項前段，分別定有明文。
二、查本件聲請人即告訴人石寶珠以被告薛石利、許正尚2 人涉
    犯刑法第216 條、第213 條之行使登載不實之公文書罪、第
    125 條之濫權追訴處罰罪等罪嫌提出告訴，經臺灣桃園地方
    法院檢察署檢察官以100 年度偵字第6904號為不起訴處分後
    ，聲請人不服聲請再議，經臺灣高等法院檢察署檢察長駁回
    再議之聲請，並就告訴人指訴濫權追訴部分，認為聲請人非
    直接被害人，依法不得聲請再議，而以書函通知聲請人。聲
    請人收受臺灣高等法院檢察署駁回再議之處分書及書函後，
    委任律師為代理人於法定期間內向本院聲請交付審判，經本
    院受理在案，程式上並無不合，合先敘明。
三、聲請交付審判意旨略以：(一)被告薛石利、許正尚前為桃園縣
    政府警察局平鎮分局中興派出所警員及所長，於民國89年5
    月21日晚間某時，至桃園縣龍潭鄉○○路63巷32弄30號，處
    理案外人張賜麟涉嫌侵入住宅、傷害等案件，被告2 人未就
    告訴人申告張賜麟侵入住宅、傷害案件之事實登載在筆錄上
    ，卻於同年月22日之告訴人警詢筆錄上虛偽記載告訴人於89
    年5 月17日晚間在住處最後一次施用毒品之不實事項，然事
    實上該案係告訴人主動舉發張賜麟藏匿毒品。(二)被告2 人並
    以該不實筆錄移送告訴人施用毒品罪嫌，被告2 人明知告訴
    人為無罪之人，竟予移送，涉嫌濫權追訴處罰罪。(三)本案告
    訴人早已於90年間提出告訴並由檢察官依法偵查，追訴權時
    效自應依法停止，本案追訴權時效尚未完成，因對駁回再議
    之處分不服，向鈞院依法聲請交付審判。
四、經查：
  (一)按犯罪事實應依證據認定之，無證據不得認定犯罪事實，刑
    事訴訟法第154 條第2 項定有明文。次按刑法第213 條公務
    員明知不實而登載於職務上所掌文書罪之成立，除客觀上公
    務員在其職務上所掌公文書，有為虛偽不實之登載行為，足
    生損害於公眾或他人外，尚須其在主觀上明知所登載之內容
    為不實。又刑法第213 條之公務員登載不實文書罪係作為犯
    ，必該公務員明知為不實之事項並積極登載於其職務上所掌
    之公文書，即以積極作為之方式實行犯罪，始得成立。若僅
    故不為登載之消極不作為，除視情形成立其他罪名外，尚與
    該罪之構成要件有別。
  (二)查被告薛石利於警詢時供述當日其據報前往告訴人住處後，
    詢問告訴人事發經過，告訴人僅稱遭張賜麟以酒潑灑，張賜
    麟還說要打她，還沒有打她，其詢問告訴人有無受傷，若有
    受傷，會帶告訴人去驗傷及告訴人可提出告訴等語，但告訴
    人說不用，告訴人又稱張賜麟曾拿毒品供她吸食，其聽聞後
    要求告訴人提出證據，告訴人即上樓將扣案毒品取出並稱係
    張賜麟上次拿給她施用剩下的等情，被告許正尚於警詢時供
    述其據報前往告訴人住處，當時告訴人看不出有外傷，現場
    亦無打鬥痕跡，告訴人沒有要求驗傷或採證，告訴人沒有指
    控張賜麟傷害，告訴人並稱張賜麟拿毒品給她，其問告訴人
    毒品在哪裡，告訴人上樓將扣案毒品取出，其將告訴人帶回
    派出所等情（見臺灣桃園地方法院檢察署90年度他字第2170
    號卷第9 至11頁），核與證人張賜麟於警詢時自承該告訴人
    交給警員之0.3 克毒品，確由其提供予告訴人等情相符（見
    臺灣桃園地方法院檢察署89年度他字第2505號卷第10頁）；
    且告訴人因本次施用毒品案件經起訴後，於本院審理時，其
    供承張賜麟拿安非他命予其施用，從89年4 月底至同年5 月
    17日止，共施用過3 次，扣案安非他命係張賜麟放在家中，
    供其施用等情（見同上卷第38、39頁），嗣經本院判處告訴
    人因施用第二級毒品罪，處有期徒刑6 月，如易科罰金以銀
    元300 元折算1 日，告訴人不服提起上訴後，臺灣高等法院
    89年度上易字第3833號刑事判決，認依告訴人之自白、扣案
    之安非他命及前案紀錄，駁回上訴確定，有該份判決書在卷
    可憑，足認告訴人確有施用毒品事實，是被告2 人於89年5
    月22日在警詢筆錄上記載告訴人施用毒品犯行，即無違誤，
    而被告2 人基於職責，於發現告訴人犯罪後將告訴人依法移
    送，亦係遵循法定程序之職務行為，並無濫權追訴之情事。
    至告訴人指訴被告等未在當時警詢筆錄上記載告訴人遭張賜
    麟毆打、侵入住宅乙節，經核告訴人既未表明其遭毆打，已
    如上述，當時復無驗傷證明書可佐，被告2 人未將此部分記
    載於警詢筆錄，並無登載不實之問題。
  (三)至臺灣高等法院檢察署100 年度上聲議字第4196號處分書中
    ，認定被告等關於登載不實部分之追訴權時效業已完成，依
    法不得再行追訴，而駁回告訴人再議之聲請。查本案前經告
    訴人於90年1 月31日對被告2 人提出前揭罪嫌之告訴，惟經
    檢察官偵查後，已於91年1 月23日以被告2 人前揭罪嫌不足
    為由而予以行政簽結在案，業經本院調閱全卷核閱無訛，是
    告訴人於99年9 月6 日再行告訴，自89年5 月22日起算，確
    已經過10年之追訴權期間，告訴人提起聲請交付審判時雖指
    明其於檢察官簽結前已提出告訴，惟該部分告訴權之行使確
    已經檢察官偵查完畢簽結在案，再議處分書據此認定告訴人
    於99年9 月6 日再行告訴已罹於時效，雖未指明簽結此一檢
    察實務上之慣常作法，事實上等同於不起訴處分，雖再議處
    分書對簽結前之告訴未加以審酌，亦難謂有何違法之處。
  (四)又所謂被害人，指因犯罪行為直接受害之人而言，非因犯罪
    直接受其侵害，即不得認為該條之被害人，因而申告他人之
    犯罪事實，請求究辦，只可為告發，不得以告訴論。又依刑
    事訴訟法第258 條之1 規定意旨，僅有告訴人始有聲請交付
    審判之適格；告訴人係指有告訴權人，而且已經合法提起告
    訴者。本件聲請人指訴被告2 人涉犯濫權追訴處罰罪嫌，該
    罪係侵害國家審判權之犯罪，聲請人並非犯罪之直接受害人
    ，只可為告發，對此本案之再議受理機關即臺灣高等法院檢
    察署並已於100 年6 月21日以檢紀玉字第1000000589號函表
    示聲請人就此部分之指訴係告發人，而非告訴人，對此部分
    之不起訴處分，不得聲請再議，有該函在卷可稽（見臺灣高
    等法院檢察署100 年度上聲議字第4196號第18頁），是聲請
    人就此指訴部分既不具合法告訴人資格，其聲請交付審判自
    不合法，況此部分依前開書函所示，因再議不合法而未經臺
    灣高等法院檢察署以處分駁回，聲請人直接聲請交付審判，
    程序上亦不合法。
五、綜上所述，聲請人指訴被告2 人偽造文書及濫權追訴等節，
    無論從實體面或程序面而論，均難認本案再議處分有何違誤
    之處，且經核卷內事證，亦難論確已達起訴法定門檻，本件
    聲請交付審判，自無理由，應予駁回。
據上論斷，應依刑事訴訟法第258 條之3 第2 項前段，裁定如主
文。
中    華    民    國   100    年    12    月    12    日
                  刑事第十三庭審判長法  官  蔡虔霖
                                    法  官  張宏任
                                    法  官  陳正昇
以上正本證明與原本無異。
不得抗告。
                                    書記官  陳雅婷
中    華    民    國   100    年    12    月    13    日